臺灣桃園地方法院民事裁定
111年度消債清字第24號
聲  請  人  
即  債務人  劉奕汝  
代  理  人  黃秀忠律師（法扶律師）
上列當事人因消費者債務事件聲請清算，本院裁定如下：
    主  文
債務人劉奕汝自民國一一一年五月二十六日下午五時起開始清算
程序。
命司法事務官進行本件清算程序。
    理  由
一、聲請意旨略以：聲請人劉奕汝（原名劉容芬）現無工作，名
    下除田賦1筆、機車2輛外，別無其他財產，而無擔保或無優
    先權之債務金額約為新臺幣（下同）37萬6,307元，復未經
    法院裁定開始清算程序或宣告破產，因聲請人與最大債權銀
    行凱基商業銀行股份有限公司（下稱凱基銀行）意見不一致
    而調解不成立，聲請人每月薪資扣除必要生活費用後，無法
    清償上開債務，爰聲請清算等語。
二、按債務人不能清償債務或有不能清償之虞者，得依消費者債
    務清理條例（下稱消債條例）所定更生或清算程序，清理其
    債務；債務人於法院裁定開始更生程序或許可和解或宣告破
    產前，得向法院聲請清算；債務人對於金融機構負債務者，
    在聲請更生或清算前，應向最大債權金融機構請求協商債務
    清償方案，或向其住、居所地之法院或鄉、鎮、市、區調解
    委員會聲請債務清理之調解，消債條例第3條、第80條前段
    、第151條第1項定有明文。又按法院開始清算程序之裁定，
    應載明其年、月、日、時，並即時發生效力；法院裁定開始
    更生或清算程序後，得命司法事務官進行更生或清算程序，
    消債條例第83條第1項、第16條第1項前段亦有明文。
三、經查：
  ㈠關於前置協商之要件：
　　聲請人前於110年2月間向本院聲請消費者債務清理之調解，
    因無力清償債務而與最大債權銀行即凱基銀行調解不成立等
    情，有本院調解不成立證明書（見司消債調卷第61頁）在卷
    可稽，堪可採認。
　㈡聲請人之債務總額：
　　聲請人陳報無擔保或無優先權之債務總額約37萬6,307元，
    依金融機構債權人凱基銀行陳報債權之金額為10萬8,630元
    （見司消債調卷第92頁）；依非金融機構債權人交通部公路
    總局臺北市區監理所、勞動部勞工保險局、第一金融資產管
    理股份有限公司、億豪管理顧問股份有限公司、良京實業股
    份有限公司陳報債權之金額分別為7,620元、4萬8,189元、2
    5萬1,119元、1萬2,899元、35萬4,474元（見司消債調卷第7
    1至72頁、第74至86頁、第88至91頁、第93至97頁），是非
    金融機構債權額為67萬4,301元（計算式：7,620元＋4萬8,18
    9元＋25萬1,119元＋1萬2,899元＋35萬4,474元＝67萬4,301元）
    。故本件聲請人之債務總額應為78萬2,931元（計算式：10
    萬8,630元＋67萬4,301元＝78萬2,931元）。
　㈢關於聲請人之財產及收入：
　  聲請人名下除田賦1筆（權利範圍：公同共有90分之7）、機
    車2輛（分別於87年、102年出廠）外，別無其他財產，此有
    全國財產稅總歸戶財產查詢清單、土地登記第一類謄本、機
    車行照在卷可稽（見司消債調卷第46頁，消債更卷第43至47
    頁）；收入部分，聲請人陳稱因110年12月間進行腹腔鏡子
    宮次全切及雙閥輸卵管切除術，休養過程中遭前公司資遣，
    待身體康復後方得尋覓工作，現無薪資收入，已於111年4月
    8日申請失業給付，並向桃園就業服務站登記，同年月28日
    第一次求職，同年月30日第二次求職等語，業提出衛生福利
    部桃園醫院診斷證明書、離職證明書、桃園市政府就業職訓
    服務處桃園就業中心受理失業給付申請通知單、應徵回覆資
    料以佐（見消債更卷第10-7頁、第15頁，消債清卷第51至53
    頁），可徵聲請人至今雖積極尋求就業，但尚未能取得就職
    機會，無工作收入，另查聲請人每月領有遺屬年金3,668元
    及租金補助4,000元，此有勞動部勞工保險局110年4月29日
    保國四字第Z00000000000號函、聲請人子女中華郵政存摺影
    本在卷可稽（見司消債調卷第133頁，消債更卷第23至39頁
    ），故本院僅以7,668元（計算式：3,668元＋4,000元＝7,668
    元）列計每月收入。
　㈣關於聲請人之必要支出：
　1.按債務人必要生活費用，以最近1年衛生福利部或直轄市政
    府所公告當地區每人每月最低生活費1.2倍定之；受扶養者
    之必要生活費用，準用第1項規定計算基準數額，並依債務
    人依法應負擔扶養義務之比例認定之；前2項情形，債務人
    釋明更生期間無須負擔必要生活費用一部或全部者，於該範
    圍內，不受最低數額限制，債務人證明確有必要支出者，不
    受最高數額及應負擔比例之限制，消債條例第64條之2定有
    明文。本件聲請人陳明每月必要支出金額為2萬1,378元（包
    含租金1萬元、膳食費6,000元、交通1,500元、醫療費100元
    、勞保費578元、水電瓦斯費1,400元、手機費800元、雜支1
    ,000元，見司消債調卷第7頁背面），考量聲請人現聲請清
    算，當應撙節開支，揆諸前揭規定與說明，故本院以行政院
    衛生福利部所公告111年桃園市每人每月最低生活費用每人
    每月為1萬5,281元之1.2倍即1萬8,337元列計聲請人必要生
    活費用。
　2.父親扶養費6,000元：
　　聲請人稱其每月尚須扶養父親，每月扶養費6,000元，並提
    出戶籍謄本為證（見司消債調卷第12頁）。經查，聲請人之
    父親現年71歲（於39年出生），已逾法定退休年齡，堪認有
    受扶養之必要。本院衡以一般情形，老年人日常生活較為單
    純，其支出應較成年人為低，爰依111年度桃園市每人每月
    最低生活費之1.2倍即1萬8,337元之7成為標準，並經3名扶
    養義務人分攤後，核估聲請人應負擔父親之扶養費金額應為
    4,279元（計算式：1萬8,337元×70％÷3＝4,279元，小數點以
    下四捨五入），聲請人主張每月應負擔之父親扶養費於4,27
    9元之範圍內，准予列計，逾此部分則不予列計。
　3.子女扶養費2萬5,000元　
　　聲請自陳育有2名未成年子女，每月分別負擔長女、次女扶
    養費1萬元、1萬5,000元，業提出子女之戶籍謄本以佐（見
    司消債調卷第11頁），查聲請人子女均未成年（分別於92、
    99年出生），應認無謀生能力，堪認有受扶養之必要。從而
    ，本院審酌聲請人所列子女扶養費應以111年度桃園市每人
    每月最低生活費標準之1.2倍即1萬8,337元之6成為標準計算
    。另聲請人雖陳稱長女之父親再婚且另育有一名兒子，因經
    濟問題而無法平均分擔長女扶養費，僅有每月支付2.000元
    扶養費，其餘由聲請人負擔等云云，然按父母對於未成年子
    女之扶養義務，不因結婚經撤銷或離婚而受影響，其扶養程
    度應按受扶養權利者之需要與負扶養義務者之經濟能力及身
    分定之，觀之民法第1116條之2、第1119條自明。故共同對
    未成年子女負保護教養之義務，不因父、母之一方之經濟能
    力足以使受扶養人獲得完全滿足之扶養，而解免他方之共同
    保護教養義務（最高法院95年度台上字第1582號判決意旨參
    照），況聲請人現聲請清算，財務狀況並未優於前配偶，是
    就長女之扶養費部分，仍應由聲請人及其配偶平均分擔列計
    ，扣除長女每月領有低收補助2,802元（見消債更卷第23至3
    1頁），核估長女扶養費應為4,661元【計算式：（1萬8,337
    元－2,802元）×60％÷2＝4,661元，小數點以下四捨五入】；次
    女部分，因次女之父親均未支付扶養費，且經聲請人執行無
    著，此有新竹地方法院106年8月31日新院千106司執舜字第1
    9057號債權憑證在卷可稽（見司消債調卷第50至51頁），可
    認聲請人應係獨力負擔次女扶養費，扣除次女每月領有低收
    補助6,358元（見消債更卷第33至39頁），核估次女扶養費
    應為7,187元【計算式：（1萬8,337元－6,358元）×60％＝7,18
    7元，小數點以下四捨五入】；是聲請人提列子女扶養費於1
    萬1,848元（計算式：4,661元＋7,187元＝1萬1,848元）範圍
    內，准予列計，逾此範圍則不予列計。
  4.準此，聲請人每月維持基本生活和履行法定扶養義務之必要
    金額應為3萬4,464元（計算式：1萬8,337元＋4,279元＋1萬1,
    848元＝3萬4,464元）。　　　
　㈣從而，聲請人以上開本院認定之收入扣除必要支出後，已無
    餘額（計算式：7,668元－3萬4,464元＝-2萬6,796元），無法
    清償前揭所負欠之債務總額，而聲請人名下車輛年份已久，
    殘存價值甚低，名下土地價值估計僅6萬9,417元（計算式17
    5平方公尺×公告土地現值每平方公尺5,100元×權利範圍90分
    之7＝6萬9,417元，小數點以下四捨五入，見消債更卷第45頁
    ），縱經變賣亦無得一次清償之可能性，而聲請人雖已積極
    求職，至今仍未覓得工作，且其患有腦梗塞、高血壓等病症
    ，有衛生福利部桃園醫院診斷證明書附卷可佐（見消債清卷
    第25頁），勢必影響其覓得工作可能性及未來收入，縱聲請
    人於未來覓得工作，亦必將因其身體狀況導致未能穩定就業
    ，考量聲請人所積欠債務之利息或違約金仍在增加中等情況
    ，是以聲請人目前之身體、財產及收支狀況，顯已有不能清
    償債務之虞。
四、此外，復查無聲請人有消債條例第6條第3項、第8條或第82
    條第2項所定駁回清算聲請之事由存在。從而，聲請人既有
    不能清償債務之虞，其聲請清算洵屬有據，應予准許，並依
    前揭法律規定，命司法事務官進行本件清算程序，爰裁定如
    主文。　　
中　　華　　民　　國　　111 　年　　5 　　月　　26　　日
                  民事第一庭    法　官　許自瑋
正本係照原本作成。
本裁定不得抗告。
本裁定業已於111年5月26日下午5時公告。
中　　華　　民　　國　　111 　年　　5 　　月　　26　　日
                                書記官  吳光彧